臺灣高等法院臺南分院刑事裁定     
                                    110年度毒抗字第318號
抗  告  人  李○○
上列抗告人因聲請觀察勒戒案件，不服臺灣臺南地方法院中華民
國110年3月29日裁定（110年度毒聲字第251號）提起抗告，本院
裁定如下：
    主  文
抗告駁回。
    理  由
一、本件抗告意旨略以：抗告人被捕之前，已在成大醫院服用美
    沙冬，抗告人遭羈押近3個月，可否折抵刑期，或給予抗告
    人緩起訴處遇自費看診；抗告人家中有80歲母親，又有幼兒
    需照顧，懇請給予緩起訴處分機會。
二、原裁定意旨略以：抗告人於民國108年12月16日17時5分許為
    警採尿往前回溯26小時內之某時，在不詳地點，以不詳方式
    ，施用第一級毒品海洛因；復基於施用第二級毒品甲基安非
    他命之犯意，於同年月13日12時許，在臺南市○區○○路0段某
    租屋處，以甲基安非他命放置玻璃球內，再以火燒烤產生煙
    霧之方式，施用第二級毒品甲基安非他命1次。嗣警於108年
    12月16日14時55分許，在臺南市○區○○○路0段與○○街口執行
    巡邏勤務時，發現抗告人行跡可疑而進行盤查，當場查獲其
    所有之第二級毒品甲基安非他命殘渣袋1包（檢驗前毛重0.4
    08公克）、白色粉末3包（均未驗得法定毒品成分）及鏟管1
    支，並得其同意後，於108年12月16日17時5分許，在臺南市
    政府警察局第三分局土城派出所內，採集其尿液送驗，檢驗
    結果呈嗎啡、可待因、甲基安非他命、安非他命陽性反應。
    經臺灣臺南地方檢察署檢察官，依毒品危害防制條例第20條
    第3項、第1 項，聲請裁定送觀察勒戒，於法並無不合，乃
    依聲請裁定送觀察勒戒等旨。
三、按毒品危害防制條例業於108年12月17日修正，於109年1月1
    5日公布，並於109年7月15日施行，其中增訂第35條之1第1
    款、第2款前段分別規定，本條例108年12月17日修正之條文
    施行前犯第10條之罪之案件，於修正施行後，偵查中之案件
    ，由檢察官依修正後規定處理，審判中之案件，由法院或少
    年法院（地方法院少年法庭）依修正後規定處理。而修正後
    第20條第1項、第3項分別規定：「犯第10條之罪者，檢察官
    應聲請法院裁定，令被告入勒戒處所觀察、勒戒，其期間不
    得逾2月」、「依前項規定為觀察、勒戒或強制戒治執行完
    畢釋放後，3年後再犯第10條之罪者，適用前2項之規定」。
    又修正後毒品危害防制條例第20條第3項規定所謂「3年後再
    犯」，只要本次再犯（不論修正施行前、後）距最近1次觀
    察、勒戒或強制戒治執行完畢釋放，已逾3年者，即該當之
    ，不因其間有無犯第10條之罪經起訴、判刑或執行而受影響
    （最高法院109年度台上大字第3826號裁定意旨可資參照）
    。另觀諸毒品條例第20條第3項修正理由及同條例第35條之1
    第1、2款規定本條例修正施行前犯施用第一、二級毒品罪之
    案件，於修正施行後過渡期間之處理方式，明定偵查中或審
    判中之案件均應依修正後相關規定而為判斷。是以，只要被
    告本次施用毒品犯行，係在最近一次觀察、勒戒或強制戒治
    執行完畢釋放3年後所為者，即均有新修正毒品條例第20條
    第3項規定之適用。
四、經查：
  ㈠抗告人於上開時、地，施用第一級毒品海洛因、第二級毒品
    甲基安非他命1 次，嗣經採尿送驗，結果呈嗎啡、可待因、
    安非他命及甲基安非他命陽性反應之事實，業據抗告人自白
    在卷，並有尿液採驗同意書、送驗尿液及年籍對照表、臺南
    市政府衛生局檢驗結果報告附卷可參，是抗告人自白施用第
    一級毒品海洛因、第二級毒品甲基安非他命，應與事實相符
    ，抗告人施用第一、二級毒品之情，堪以認定。又抗告人前
    因施用毒品案件，經法院2次裁定送觀察、勒戒，第2次認有
    繼續施用毒品之傾向，經裁定送強制戒治，於93年1月9日戒
    治完畢出所乙情，有臺灣高等法院被告前案紀錄表在卷可查
    ，依據上開說明，本件被告施用第一、二級毒品之時間，已
    據其最近一次強制戒治執行完畢釋放（即前述93年1月9日）
    逾3年，仍應適用毒品條例第20條第3項、第1項規定辦理，
    從而原審以抗告人有上揭施用毒品犯行，裁定送勒戒處所觀
    察、勒戒，其認事用法，並無不合。
  ㈡抗告人雖以前詞請求施以戒癮治療，惟按，毒品危害防制條
    例所規定之觀察、勒戒處分，其立法意旨在幫助施用毒品者
    戒除毒癮，該處分之性質非為懲戒行為人，而係為消滅行為
    人再次施用毒品之危險性，目的在戒除行為人施用毒品之身
    癮及心癮措施；觀察勒戒係導入一療程觀念，針對行為人將
    來之危險所為預防、矯治措施之保安處分，以達教化與治療
    之目的，可謂刑罰之補充制度，從而毒品危害防制條例本身
    所規定之觀察、勒戒及強制戒治等保安處分，雖兼具自由刑
    之性質，卻有刑罰不可替代之教化治療作用，且觀察、勒戒
    既屬用以矯治、預防行為人反社會性格，而具社會保安功能
    之保安處分，當無因行為人之個人或家庭因素而免予執行之
    理。是毒品危害防制條例規定之觀察、勒戒處分係屬強行規
    定，被告既有施用毒品之行為，則被告究否適宜緩起訴，事
    屬檢察官之職權範圍，除檢察官審酌個案情形，依毒品危害
    防制條例第24條第1 項為附完成戒癮治療之緩起訴處分，可
    排除適用外，凡經檢察官聲請，法院僅得依法裁定令入勒戒
    處所觀察、勒戒，以查其是否仍有施用毒品傾向，並據以斷
    定幫助抗告人徹底戒毒之方法，法院尚無自由斟酌以其他方
    式替代之權。從而，檢察官選擇聲請觀察勒戒，而不予抗告
    人緩起訴，並無不當。至於抗告人所述之家庭狀況及曾遭羈
    押之情形，亦不影響本案原審裁定之妥當性，此部分抗告理
    由並不足採。
  ㈢綜上所述，原審法院依臺灣臺南地方檢察署檢察官之聲請，
    裁定應將抗告人送勒戒處所施以觀察、勒戒，經核於法尚無
    不合。抗告意旨，請求撤銷原裁定，為無理由，應予駁回。
五、據上論結，應依刑事訴訟法第412條，裁定如主文。
中　　華　　民　　國　　110 　年　　5 　　月　　6 　　日
                  刑事第七庭    審判長法  官  吳勇輝
　　　　　　　　　                    法  官  周紹武
　　　　　　　　　　　　　　　　　　　法  官  吳錦佳
以上正本證明與原本無異。
不得再抗告。
　　　　　　　　　　　　　　　　　　　書記官  王杏月
中　　華　　民　　國　　110 　年　　5 　　月　　6 　　日